【裁判字號】    95,交聲,783
【裁判日期】    950831
【裁判案由】    違反道路交通管理處罰條例聲明異議
【裁判全文】
臺灣臺北地方法院交通事件裁定         95年度交聲字第783號
原處分機關  臺北市交通事件裁決所
聲明異議人
即受處分人  甲○○
上列受處分人因違反道路交通管理處罰條例案件，對於臺北市交
通事件裁決所中華民國九十五年八月十一日所為之處分（原處分
案號：北市交裁二字第裁二二—Ｅ00000000號），聲明
異議，本院裁定如下：
        主  文
異議駁回。
        理  由
一、按交通違規事件裁罰案件，性質上屬於交通行政主管機關本
    於職權就公法上具體事件所為之決定而對外直接發生法律效
    果之單方行政行為，參酌行政法院五十六年度判字第八一號
    判例意旨「本件原告行為時尚在舊所得稅法施行期間，實體
    上固應適用舊法，但被告官署稅捐稽徵程序開始於現行所得
    稅法令公布施行以後，程序上即應是新法」，故本件道路交
    通管理處罰條例第三十一條雖於民國九十四年十二月二十八
    日總統華總一義字第○九四○○二一二五八一號令修正公布
    ；九十五年六月二十三日行政院院臺交字第○九五○○八七
    六八五號令發布自九十六年一月一日施行）依行政「實體從
    舊，程序從新」原則，尚無比較新舊法問題，而本件行為時
    法為修正前之舊法，倘無特別標示，則本件引用法條均係該
    行為時有效之舊法，核先敘明。
二、按汽車行駛於道路上，其汽車駕駛人或前座乘客未繫安全帶
    者，處駕駛人新臺幣（下同）一千五百元罰鍰，道路交通管
    理處罰條例第三十一條第一項前段定有明文。
三、本件聲明異議人即受處分人甲○○於九十五年六月二十四日
    下午九時十一分許，駕駛六○三五—ＥＢ號自用小客車在新
    竹市○○路、金城一路口，前座乘客未依規定繫妥安全帶，
    經新竹市警察局交通隊警員陳龍全認受處分人違反道路交通
    管理處罰條例第三十一條第一項規定，依據採證照片掣單舉
    發裁罰後，受處分人於到案日期前向原處分機關即臺北市交
    通事件裁決所提出申訴，經原處分機關請舉發單位即新竹市
    警察局交通隊調查結果，仍認受處分人有前開違規行為，原
    處分機關乃依前揭道路交通管理處罰條例第三十一條第一項
    規定於九十五年八月十一日裁處罰鍰一千五百元。
三、受處分人矢口否認有上開違反道路交通管理處罰條例之行為
    ，辯稱：倘未繫安全帶，斜帶部分不會斜在座位上，伊係母
    親，不會拿小孩生命開玩笑云云。經查：
  (一)受處分人於前開時地駕駛前開自用小客車，附載前座乘客安
    全帶因「繫上後斜帶部分會勒住孩子脖子、嘴巴等處，所以
    把斜帶部分往後，有繫住肚子部分的安全帶等情乙節，業據
    受處分人於初次陳述時自書明確，有臺北市交通事件裁決所
    交通違規案件陳述書、舉發照片二幀在卷可稽。
  (二)又按道路交通管理處罰條例第三十一條第一項之所以要求小
    客車其駕駛人及前座乘客在汽車專用快速道路行駛時繫上安
    全帶，其立法意旨無非乃小客車其體積較小，且在快速道路
    行駛速度較快，如萬一有事故發生，駕駛人及前座乘客因繫
    有安全帶，將使駕駛人或前座乘客能得到較為安全之保護，
    而使傷害減到最低，是為貫徹法文之立法意旨，汽車安全帶
    之扣繫自應依其原廠規定方式操作，而因小客車前排二側為
    三點式之安全帶，故駕駛人及前座乘客自應依三點式安全帶
    設計規定－即橫跨左肩（駕駛人）或右肩（前座乘客）後再
    橫跨腰部方式扣繫完善，方得認有依規定繫安全帶，否則如
    未依上開規定扣繫即難認係有繫安全帶，交通部八十七年十
    一月十三日交路八七字第０四九一六一號函亦同此認定。故
    前座乘客依規定繫綁安全帶係為前座乘客之安全，而斜帶往
    後滑落椅背已使安全帶喪失足夠之安全防護作用，是受處分
    人違反道路交通管理處罰條例第三十一條第一項之事實堪以
    認定。雖受處分人辯稱：恐小孩口、頸遭勒方將斜帶後滑云
    云，是此種將斜帶後滑顯非屬突發、不可預知之情，況車上
    又非無其他座位可供選擇，受處分人仍任令為前座搭乘，致
    前座乘客於無足夠之安全防護之境，實無可採之處。故受處
    分人辯稱：恐有安全疑慮云云，委無可採。
四、綜上所述，受處分人確有在前述時地駕駛上開車號自用小客
    車時，前座乘客未繫安全帶之違規事實，從而原處分機關依
    道路交通管理處罰條例第三十一條第一項規定逕行裁處受處
    分人罰鍰一千五百元，核無不合。本件聲明異議為無理由，
    應予駁回。
據上論斷，應依道路交通案件處理辦法第十九條，裁定如主文。
中    華    民    國    95    年    8     月    31    日
            臺灣臺北地方法院交通法庭法  官  郭惠玲
如不服本裁定，應於裁定送達後五日內向本院提出抗告狀。
上正本證明與原本無異。
                                    書記官  鄭雅文
中    華    民    國    95    年    9     月    5     日


司法院資訊處製作；財團法人民間司法改革基金會備份。
